【裁判字號】    98,交抗,2239
【裁判日期】    980925
【裁判案由】    違反道路交通管理處罰條例
【裁判全文】
臺灣高等法院交通事件裁定            98年度交抗字第2239號
抗   告   人
即原處分機關  交通部公路總局台北區監理所宜蘭監理站
受 處  分 人  甲○○
上列抗告人因受處分人違反道路交通管理處罰條例案件，不服臺
灣宜蘭地方法院中華民國98年8月5日所為裁定（98年度交聲字第
286號），提起抗告，裁定如下：
    主  文
抗告駁回。
    理  由
一、本件抗告人即原處分機關不服原裁定撤銷對於受處分人甲○
    ○所為吊扣駕駛執照24個月部分之處分，因而提起抗告，故
    本院審理之範圍，僅關於吊扣駕駛執照24個月部分，合先敘
    明。
二、原處分意旨略以：受處分人甲○○持職業大貨車駕駛執照，
    於民國98年6月17日18時19分許，酒後騎乘車牌號碼PPS-983
    號普通重型機車，行經宜蘭縣五結鄉○○路○段與五福路交
    岔路口處，因肇事致人受傷，為宜蘭縣政府警察局羅東分局
    員警當場舉發，經警測得其呼氣中所含酒精濃度為每公升0.
    73毫克，已超過法定標準0.55毫克。原處分機關調查後，認
    受處分人「汽車駕駛人酒精濃度超過規定標準（0.55以上）
    因而致人受傷」之違規情節屬實，依道路交通管理處罰條例
    第35條第1項第1款規定，裁處受處分人罰鍰新臺幣（下同）
    45,000元，吊扣駕駛執照24個月，並應接受道路交通安全講
    習等語。
三、原裁定意旨略以：參諸道路交通管理處罰條例第68條立法理
    由及立法經過，行為人有道路交通管理處罰條例第35條第1
    項第1款所規定之違規行為，須吊扣駕駛執照時，僅能吊扣
    行為人違法或違規當時駕駛車輛所憑之駕駛執照，不得再吊
    扣行為人所持有、與駕駛違規車輛無關之其他各級車類駕駛
    執照。又原處分機關於作成吊扣駕駛執照處分時，應於違反
    道路交通管理事件裁決書處罰主文欄記明應受吊扣之汽車牌
    照或駕駛執照名稱、號碼及吊扣期間，違反道路交通管理事
    件統一裁罰基準及處理細則第43條第2項第3款定有明文，而
    本件裁決書於處罰主文欄僅記載「吊扣駕駛執照24個月」等
    語，並未記明應受吊扣之駕駛執照名稱，與上開細則之規定
    不符。再者，依受處分人依法所受之處分應為限制其駕駛普
    通重型機車之權利，而受處分人持有之駕駛執照為職業大貨
    車駕駛執照，且係以駕駛大貨車為業，亦未領有普通重型機
    車駕駛執照，此為受處分人所不爭執，有汽車駕照基本資料
    在卷可稽，是受處分人自無重型機車駕駛執照可供吊扣，若
    原處分機關因受處分人無重型機車駕駛執照可供吊扣，而逕
    行吊扣職業大貨車駕駛執照，顯已逾越修正後道路交通管理
    處罰條例第68條之規範意涵及範圍。是受處分人主張不應吊
    扣其職業大貨車汽車駕駛執照等語，於法尚屬有據，原裁定
    乃據此撤銷原處分關於吊扣駕駛執照24個月部分，並諭知此
    部分不罰等語。
四、抗告意旨略以：受處分人有酒後駕車之違規行為依法須吊扣
    駕駛執照時，因取得較高一級車類駕駛執照而得駕駛較低級
    車輛，自應吊扣其駕駛違規車輛所依憑之較高級駕駛執照，
    否則無異鼓勵持有較高級駕駛執照之人於酒後可肆無忌憚駕
    駛較低級車輛，如此將使吊扣駕駛執照之規定形同具文，更
    無法保障用路人之生命、身體、財產安全云云。經查：
(一)按汽車駕駛人飲用酒類或其他類似物後其吐氣所含酒精濃度
    超過每公升0.25毫克以上，不得駕車；又汽車駕駛人，駕駛
    汽車經測試檢定有酒精濃度超過規定標準者，處新臺幣1萬
    5千元以上6萬元以下罰鍰，並當場移置保管該汽車及吊扣其
    駕駛執照1年；又汽車駕駛人有第35條第1項規定之情形者，
    應接受道路交通安全講習；又汽車駕駛人，因違反本條例及
    道路交通安全規則之規定，受吊銷駕駛執照處分時，吊銷其
    持有各級車類之駕駛執照，此分別為道路交通安全規則第11
    4條第2款、道路交通管理處罰條例第35條第1項第1款、第24
    條第1項第2款及第68條亦定有明文。
(二)本件受處分人甲○○於98年6月17日18時19分許，飲酒後呼
    氣酒精濃度已達到規定標準以上，猶騎乘車號PPS-983號普
    通重型機車於道路，嗣行經宜蘭縣五結鄉○○路○段與五福
    路交岔口處，因肇事致人受傷，經警當場舉發，並經測試受
    處分人之呼氣酒精濃度測定值達每公升0.73毫克，業已超出
    規定標準，此為受處分人所不否認，並有宜蘭縣政府警察局
    宜警交字第Q00000000號舉發違反道路交通管理事件通知單1
    紙在卷可參（見原審卷第3頁反面），是受處分人之上開交
    通違規事實，應堪認定。
(三)原處分機關於受處分人無普通重型機車駕駛執照可供吊扣時
    ，逕行諭知吊扣受處分人所持有之駕駛執照，此與道路交通
    管理事件統一裁罰基準及處理細則第43條第2項第3款規定原
    處分機關於作成吊扣駕駛執照處分時，應於違反道路交通管
    理事件裁決書處罰主文欄記明應受吊扣之駕駛執照名稱不合
    ，且吊扣受處分人持有之職業大貨車駕駛執照雖可達成限制
    受處分人繼續騎乘重型機車之目的，惟亦同時限制受處分人
    駕駛其他種車輛之權利，使用之手段顯逾其所欲達到之目的
    ，已欠缺比例性。又受處分人雖擁有其他種車輛之駕駛資格
    ，惟其於酒後騎乘重型機車時，所造成用路安全之危險性，
    與僅擁有普通重型機車駕駛執照者所造成之危險性，並無不
    同，卻受到吊銷其他種類之駕駛資格之處分，相較一般擁有
    普通重型機車駕駛執照者僅吊扣其普通重型機車駕駛資格，
    顯係就相同案件為不同之處理。本件受處分人之違規行為係
    發生於98年6月17日，依修正後之道路交通管理處罰條例第
    68條之規定，既已將「吊扣」部分刪除，駕駛人受吊扣駕駛
    執照處分時，應不再吊扣其持有各級車類之駕駛執照，故原
    處分機關於作成吊扣駕駛執照處分時，應就行為人所應吊扣
    之駕駛執照種類予以限定，僅限制其騎乘重型機車之權利。
    是受處分人既領有職業大貨車駕駛執照，並為騎乘重型機車
    之憑據，而無普通重型機車駕駛執照可供吊扣，倘原處分機
    關因而逕行吊扣受處分人之職業大貨車駕駛執照，顯已逾越
    修正後道路交通管理處罰條例第68條之規範意涵及範圍，且
    對其工作權造成極大之損害。
五、綜上所述，受處分人確有於上述時地騎乘重型機車而有呼氣
    酒精濃度超過規定標準之違規行為，惟受處分人既無重型機
    車駕駛執照可供吊扣，且又欠缺相關法令依據可對之處以吊
    扣職業大貨車駕駛執照，已如前述，故原處分機關遽對受處
    分人處以「吊扣駕駛執照（職業大貨車）24個月」之處分，
    顯係不當擴張道路交通管理處罰條例第68條之適用範圍，自
    有未洽。從而，原法院認為受處分人此部分之聲明異議為有
    理由，撤銷上開部分之原處分，經核並無不合。原處分機關
    執前詞提起抗告，指摘原裁定不當，請求撤銷改判，為無理
    由，應予駁回。
據上論結，應依道路交通案件處理辦法第26條，刑事訴訟法第41
2條，裁定如主文。
中    華    民    國    98    年    9     月    25    日
                  刑事第十五庭審判長法  官  吳昭瑩
                                    法  官  賴邦元
                                    法  官  蘇隆惠
以上正本證明與原本無異。
不得再抗告。
                                    書記官  楊妙恩
中    華    民    國    98    年    9     月    28    日


司法院資訊處製作；財團法人民間司法改革基金會備份。
